【裁判字號】    92,抗,97
【裁判日期】    920430
【裁判案由】    聲請發還扣押物
【裁判全文】
臺灣高等法院高雄分院刑事裁定          九十二年度抗字第九七號
    抗  告  人
    即  聲請人  臺灣汎生製藥廠股份有限公司
    代  表  人  甲○○
右抗告人因聲請發還扣押物案件，不服台灣高雄地方法院中華民國九十二年一月二十
日裁定（九十一年聲更字第四號），提起抗告，本院裁定如左：
      主      文
抗告駁回。
      理      由
一、聲請意旨略以：被告洪國禎等數人涉有違反組織犯罪防制條例等案件（原審八十
    九年度重訴字第七七號），於偵查中經調查局查扣之支票計二百六十五張，均係
    臺灣汎生製藥廠股份有限公司（下稱汎生公司）之客戶所簽付用以支付應付藥品
    之貨款，卻遭被告洪國禎等數人以非法犯罪手法而取得，此於檢察官起訴書之記
    載甚明。茲汎生公司適處於法律上重整階段，無論在重整程序上或實際營運方面
    ，均有亟須取回系爭客票之必要，為此聲請發還上開扣押物等語（見民國八十九
    年十二月二十九日聲請狀，原審刑事第一卷第三二四頁；九十年一月十六日聲請
    狀，原審刑事第二卷第四百五十頁；九十年五月二十五日更正聲請狀，原審刑事
    第三卷第四一三頁）云云。
二、原裁定意旨略以：按可為證據或得沒收之物，得扣押之；又扣押物若無留存之必
    要者，不待案件終結，應以法院之裁定或檢察官命令發還之；其係贓物而無第三
    人主張權利者，應發還被害人。扣押物因所有人、持有人或保管人之請求，得命
    其負保管之責，暫行發還，刑事訴訟法第一百三十三條第一項及第一百四十二條
    分別定有明文，合先敘明。經查：
  (一)聲請人所指之系爭支票二百六十五紙乃如附表所示之支票二百六十五紙，均係本
    案（本院八十九年度重訴字第七七號）偵查中由法務部調查局高雄縣調查站偵辦
    時所依法查扣，此有扣押物品清單在卷可稽。公訴人認該上開系爭支票，係被告
    洪國禎等數人涉犯組織犯罪條例第三條主持、參與犯罪組織罪、刑法第三百零四
    條強制罪、第三百零五條恐嚇危害安全罪之犯罪所得，此觀諸起訴書之記載而自
    明。
  (二)又查，如附表所示之支票二百六十五紙【含附表一為二十五張，共計金額為新臺
    幣（下同）六十二萬零四百二十六元，附表二為二百四十張，共計金額為五千一
    百一十七萬八千三百九十二元】均係汎生公司原始所有，已據本院委託陳石城會
    計師查明在案，並有其出具之鑑定報告書在卷可參。
  (三)而被告洪國禎辯稱：渠先後借款予汎生公司共有五千多萬元一情，亦提出五百萬
    元借據一紙外，並據同案被告陳志宏供明在卷（見八十九年度偵字第二五四二號
    偵查卷宗頁十六以下）；又於本院審理中辯稱︰八十九年四月間，汎生公司財務
    困難時，蔡沈雪櫻經由陳宏志之介紹向渠借貸，當時渠即借予蔡沈雪櫻五百萬元
    ，另蔡沈雪櫻陳稱汎生公司積欠地下錢莊約有一億二千多萬元，渠就陸續匯了四
    千多萬元請曾建國出面處理該債務，扣案之系爭支票，係甲○○、蔡沈雪櫻夫婦
    先後向渠借五千五百萬元後，拿汎生公司之上開客票供渠抵押，渠非以檢察官所
    載之犯罪手法取得支票等語（見本院刑事卷宗第一卷頁八九以下，八十九年十二
    月一日訊問筆錄）。
  (四)職是之故，公訴人既認系爭支票二百六十五紙係因被告洪國禎等數人犯罪所得之
    物，即屬可為證據之物，殊有留存之必要，縱認曾建國於調查員詢問時所供述之
    內容與聲請人公司代表人甲○○所述不完全一致，惟聲請人即被害人汎生公司與
    被告洪國禎雙方既對扣案二百六十五張支票之權利復有爭執，詳如前述，而支票
    乃具有流通性、替代現金使用之有價證券，倘本院於判決確定前，驟將之遽予發
    還聲請人，亦有影響被告洪國禎權利之虞；況依目前調查審理之進度，尚難遽認
    曾建國或甲○○所為各該供述內容何者與事實相符。是以，系爭支票二百六十五
    紙既係可為證據之物而有留存之必要，且聲請人公司與被告洪國禎間對系爭支票
    權利爭執未定，揆諸首揭條文及說明，聲請人依法聲請發還扣押物，委難准許，
    應予駁回。
三、查本件聲請人公司與被告洪國禎間既對於系爭二百六十五張支票權利爭執未定，
    在原審對於本案尚未判決之前，實難認定系爭支票應歸何人所有，則原裁定駁回
    抗告人之上開聲請，於法尚無不合。抗告意旨，仍執前詞，指摘原裁定不當，為
    無理由，應予駁回。
四、據上論結，應依刑事訴訟法第四百十二條，裁定如主文。
中    華    民    國     九十二     年       四       月       三十     日
                              臺灣高等法院高雄分院刑事第三庭
                                  審判長法官  周賢銳
                                        法官  黃建榮
                                        法官  謝宏宗
右正本證明與原本無異。
不得再抗告。
                                  書記官  賴梅琴
中    華    民    國     九十二     年       五       月     五         日
                                                                        Ｆ


司法院資訊處製作；財團法人民間司法改革基金會備份。
